【裁判字號】    99,交聲,890
【裁判日期】    990312
【裁判案由】    聲明異議
【裁判全文】
臺灣臺中地方法院交通事件裁定         99年度交聲字第890號
原處分機關  交通部公路總局臺中區監理臺中市監理站
受處分人    甲○○
即異議人
上列受處分人因違反道路交通管理處罰條例案件，對於交通部公
路總局臺中區監理所臺中市監理站民國99年2月23日所為之處分
（裁監稽違字第裁61-HD0000000號違反道路交通管理事件裁決書
）聲明異議，本院裁定如下：
    主  文
原處分關於吊扣汽車駕駛執照拾貳個月部分撤銷。
甲○○駕駛普通重型機車，經測定酒精濃度超過規定標準，禁考
普通重型機車駕駛執照壹年。
    理  由
一、原處分意旨略以：異議人即受處分人（下稱受處分人）甲○
    ○於民國（下同）98年10月4日凌晨零時11分許，騎乘車牌
    號碼KYE-988號重機車，於臺中縣太平市○○路173號前，因
    「酒後駕車駕駛人接受酒精濃度測試值為0.72MG/L」之違規
    ，為臺中縣警察局太平分局太平交通小隊以中縣警交字第HD
    0000000號違反道路交通管理事件通知單舉發。受處分人違
    規時僅領有汽車駕照（未考領機車駕照），今騎乘重型機車
    遭警舉發酒後駕車，因無違規時所騎乘車類之駕照，本站僅
    依交通部各相關函示及受處分人駕籍資料，依道路交通管理
    處罰條例第35條第1項第1款，裁處吊扣汽車駕駛執照12 個
    月、施以道安講習（罰鍰部分依98年度中交簡字第2136 號
    判決予不罰），受處分人既憑依汽車領照經歷而減輕應繳罰
    額（警方同案另舉發道路交通管理處罰條例第22條第1項第4
    款，未依同條例第21條第1第1款裁處），則其所違反法條有
    關執行吊扣駕照部分規定，理當併受拘束等語。
二、異議意旨略以：駕駛機車酒後駕車要吊扣汽車駕駛執照，伊
    工作需每天開車，為此聲明異議。
三、按汽車駕駛人，飲用酒類後其吐氣所含酒精濃度超過每公升
    0.25毫克以上者，不得駕車；又汽車駕駛人，駕駛汽車經測
    試檢定有酒精濃度超過規定標準者，處15,000元以上60,000
    元以下罰鍰，並當場移置保管其車輛及吊扣其駕駛執照1年
    ，道路交通安全規則第114條第2款及道路交通管理處罰條例
    第35條第1項第1款定有明文。經查：
（一）受處分人在前揭時、地因騎乘重型機車經警檢測其酒精濃
      度超過標準（酒測呼氣值達每公升0.72毫克）之違規行為
      ，受處分人於聲明異議中並不爭執，並有臺中縣警察局舉
      發違反道路交通管理事件通知單及原處分機關之裁決書各
      1份附卷可稽，其前開違規行為，堪以認定。
（二）道路交通管理處罰條例第68條業於94年12月14日公布修正
      ，並自95年3月1日施行。修正前道路交通管理處罰條例第
      68條係規定「汽車駕駛人，因違反本條例及道路交通安全
      規則之規定，受吊扣或吊銷駕駛執照處分時，吊扣或吊銷
      其持有各級車類之駕駛執照」，而修正後道路交通管理處
      罰條例第68條則規定「汽車駕駛人，因違反本條例及道路
      交通安全規則之規定，受吊銷駕駛執照處分時，吊銷其持
      有各級車類之駕駛執照」，其修正理由乃因舊法將違法或
      違規駕駛人所持有之各級車類之駕駛執照一併吊扣或吊銷
      ，失之苛酷，影響人民工作及生活甚鉅，是依現行道路交
      通管理處罰條例，已無得吊扣駕駛人所持有他級駕駛執照
      之依據存在，從而，於為吊扣駕駛人駕駛執照之處分時，
      自『僅得吊扣駕駛人違規時所駕駛該級車類之駕駛執照』
      ，以限制其繼續駕駛該級車類行駛道路之權利（臺灣高等
      法院臺中分院97年度9月份刑事庭庭務會議紀錄參照）。
（三）本件違規行為係發生於98年10月4日，自應依修正後道路
      交通管理處罰條例第68條之規定裁處，修正後道路交通管
      理處罰條例第68條既將「吊扣」之情形排除，依前揭說明
      ，駕駛人受吊扣駕駛執照處分時，不再吊扣其持有之各級
      車類駕駛執照，故原處分機關於作成吊扣駕駛執照處分時
      ，自應就行為人所應吊扣之駕駛執照種類予以限定，始符
      合依法行政原則及法條修正意旨。本件受處分人既係駕駛
      普通重型機車違反道路交通管理處罰條例第35條第1項第1
      款之規定，揆諸前揭法律規定及說明意旨，原處分機關依
      法即僅能吊扣其普通重型機車駕駛執照，並無得吊扣受處
      分人持有他級駕駛執照之依據，自不得因受處分人違規當
      時未領有普通重型機車駕駛執照，即吊扣其現有之汽車駕
      駛執照以代之。是原處分機關以受處分人有上開違規行為
      ，逕行裁處吊扣受處分人之汽車駕駛執照，已難謂係適法
      之處分。又上開處置方式，雖可能產生無照駕駛之駕駛人
      ，反而較有照駕駛之駕駛人得受有毋需吊扣駕駛執照處罰
      利益之疑慮，然行政行為，採取之方法所造成之損害不得
      與欲達成目的之利益顯失均衡，為行政程序法第7條第3款
      所明定，本件受處分人於違規當時並無普通重型機車駕駛
      執照可供吊扣，原處分機關因此吊扣受處分人之汽車駕駛
      執照，雖可達成完全杜絕異議人將來繼續酒醉駕車之目的
      ，惟亦同時造成剝奪受處分人駕駛汽車之結果，對其生活
      影響甚大，此所造成之損害，與欲達成目的之利益（限制
      受處分人駕駛普通重型機車，以預防酒醉駕駛普通重型機
      車所造成之危害）顯失均衡，復與前揭道路交通管理處罰
      條例第68條之修法意旨亦不相符合，益見此部分處分違法
      之處，自有未恰。
（四）又道路交通管理處罰條例第68條規定業經修正，且行政行
      為採取之方法所造成之損害不得與欲達成目的之利益顯失
      均衡，均如前述。且依上開所述道路交通管理處罰條例第
      68條修正後即本件行為時之新法，既已將「吊扣各級車類
      」規定刪除，而現行實務上基於一人一照原則僅逐級核給
      汽車駕駛執照1張，致持有普通小型車駕駛執照者，因駕
      駛重型機車違規，而須吊扣重型機車駕駛執照時，產生技
      術層面之困難。惟行政機關本應時時因應法令之變更，而
      精進其行政執行成效，斷不得因技術層面之困難，即置立
      法修正通過之條文不予遵守適用，甚或逾越比例原則，逕
      吊扣其持有各級車類之駕駛執照，侵害受處分人之工作權
      ，是此執行技術層面之問題，尚難苛求受處分人容忍，附
      此敘明。
（五）綜上所述，受處分人未考領普通重型機車駕照，且其所考
      領之自用小客車汽車駕駛執照，依法亦無駕駛普通重型機
      車之權限，從而，原處分機關認定應依道路交通管理處罰
      條例第35條第1項第1款裁處受處分人吊扣汽車駕駛執照12
      個月之裁罰，與現行道路交通管理處罰條例第68條規定不
      合，自不得吊扣其現尚有效之汽車駕駛執照。受處分人依
      法所受之處分既應為限制其駕駛普通重型機車之權利，亦
      即應吊扣其普通重型機車之駕駛執照為是，然受處分人並
      未考取普通重型機車駕照，已如前述，本件自無從逕為吊
      扣其普通重型機車駕照，僅得依道路交通安全處罰條例第
      67條第6項之規定，禁考普通重型機車駕駛執照1年。原處
      分機關未審酌及此，逕為裁罰，即難認為允當。故本件受
      處分人此部分之異議為有理由，爰撤銷原處分關於吊扣汽
      車駕照12個月部分之裁處，並為禁考普通重型機車駕駛執
      照1年之諭知。
四、據上論斷，應依道路交通管理處罰條例第87條第2項，道路
    交通案件處理辦法第20條，裁定如主文。
中    華    民    國    99    年    3     月    12    日
            臺灣臺中地方法院交通法庭
                               法  官  黃賢婷
以上正本證明與原本無異。
如不服本裁定，應於收受送達後5日內向本院提出抗告狀。（應
附繕本）
                               書記官  江美琪
中    華    民    國    99    年    3     月    12    日

司法院資訊處製作；財團法人民間司法改革基金會備份。
